【裁判字號】    97,訴,1853
【裁判日期】    970728
【裁判案由】    違反毒品危害防制條例
【裁判全文】
臺灣彰化地方法院刑事判決              97年度訴字第1853號
公  訴  人  臺灣彰化地方法院檢察署檢察官
被      告  甲○○
                    號
                    （另案在臺灣彰化監獄彰化分監執行中）
上列被告因違反毒品危害防制條例案件，經檢察官提起公訴（97
年度毒偵字第2343號、第2413號），本院以簡式審判程序判決如
下：
    主    文
甲○○施用第一級毒品，累犯，處有期徒刑捌月；又施用第一級
毒品，累犯，處有期徒刑柒月。應執行有期徒刑壹年貳月。
    事    實
一、甲○○前因偽造文書等案件，經本院於民國（下同）91 年7
    月8 日以89年度訴字第960 號判決有期徒刑4 月，得易科罰
    金確定，經入監執行後，已於93年1月2日執行完畢。另因施
    用毒品案件，經本院以89年度毒聲字第3690號裁定送觀察、
    勒戒後，認有繼續施用毒品之傾向，又經本院以89年度毒聲
    字第4395號裁定送強制戒治、以90年度毒聲字第778 號裁定
    停止戒治付保護管束，以90年度毒聲字第3017號裁定撤銷停
    止戒治，而於92 年9月25日因強制戒治執行完畢釋放，並由
    臺灣彰化地方法院檢察署檢察官以92年度戒毒偵字第561 號
    、第562 號、第563 號為不起訴處分確定。詎猶不知悛悔：
（一）復基於施用第一級毒品海洛因之犯意，於97年3 月11日或
      其前3 日內某不詳時間，在其位於彰化縣員林鎮○○里○
      ○路○ 段136 巷16號之住所，以將海洛因摻水置入針筒內
      、注射手臂血管之方式，施用第一級毒品海洛因1 次。嗣
      於97年3 月11日，因形跡可疑為警盤查，而經警採尿送驗
      後，結果呈海洛因代謝物嗎啡陽性反應，始悉上情。
（二）另基於施用第一級毒品海洛因之犯意，於97年5 月2 日上
      午10 時許，在其位於彰化縣員林鎮○○里○○路○ 段136
      巷16號之住所，以將海洛因摻水置入針筒內、注射手臂血
      管之方式，施用第一級毒品海洛因1 次。嗣於97 年5 月5
      日傍晚，在彰化縣花壇鄉三春村杉春加油站為警盤查，其
      於有偵查犯罪職權之機關或個人發覺其犯罪前，向員警坦
      承有施用第一級毒品海洛因之犯行而自首，且主動接受裁
      判，而經警採尿送驗後，結果呈海洛因代謝物嗎啡陽性反
      應，始悉上情。
二、案經雲林縣警察局西螺分局報請臺灣雲林地方法院檢察署檢
    察官呈請臺灣高等法院檢察署檢察長核轉臺灣彰化地方法院
    檢察署檢察官、彰化縣警察局彰化分局報請臺灣彰化地方法
    院檢察署檢察官偵查起訴。
    理    由
一、除被告所犯為死刑、無期徒刑、最輕本刑為3 年以上有期徒
    刑之罪或高等法院管轄第一審案件者外，於前條第1 項程序
    進行中，被告先就被訴事實為有罪之陳述時，審判長得告知
    被告簡式審判程序之旨，並聽取當事人、代理人、辯護人及
    輔佐人之意見後，裁定進行簡式審判程序，刑事訴訟法第27
    3 條之1 第1 項、第284 條之1 分別定有明文。本件被告甲
    ○○所涉係死刑、無期徒刑、最輕本刑為3 年以上有期徒刑
    之罪或高等法院管轄第一審案件以外之罪，並於本院行準備
    程序時就被訴事實為有罪之陳述，本院合議庭依前揭規定，
    經評議結果，裁定改由受命法官獨任行簡式審判程序，合先
    敘明。
二、上開事實，業據被告甲○○於偵訊、本院準備程序及審理時
    坦承不諱（見臺灣彰化地方法院檢察署97年度毒偵字第2343
    號卷第11頁，本院97年度訴字第1853號卷第28、34、35頁）
    ，且查：
（一）被告尿液經以氣相層析質譜儀（即ＧＣ／ＭＳ）方法檢驗
      結果，確均呈第一級毒品海洛因於人體代謝後之嗎啡陽性
      反應，有臺灣檢驗科技股份有限公司97年3 月26日第KＺ00
      0000000000號、詮昕科技股份有限公司97年5 月19日第00
      000000號濫用藥物尿液檢驗報告各1 紙、雲林縣警察局西
      螺分局委託檢驗尿液檢體編號與真實姓名對照表、彰化縣
      警察局彰化分局委託檢驗尿液代號與真實姓名對照認證單
      各1 紙附卷足證（見雲林縣警察局西螺分局雲警螺偵字第
      0971000260號卷第6 、7 頁，彰化縣警察局彰化分局彰警
      分偵字第0970016074號卷第14、14-1頁），及照片3 張在
      卷可憑（見雲林縣警察局西螺分局雲警螺偵字第09710002
      60號卷第8 、9 頁），是認被告自白核與事實相符。
（二）依鑑識實務，按海洛因施用入人體後水解還原成嗎啡，再
      循嗎啡之代謝方式排出體外，且吸食或施打煙毒者，經人
      體代謝作用於8 小時內，即有30％之量排出，24小時之後
      ，續有約剩餘量之90％再排出，72小時之後仍有剩餘微量
      排出，吸食或施打者個人體質不同，其排出時間亦會有差
      異。是依上開說明，佐以被告前揭尿液檢驗報告，被告自
      白於前揭時間施用第一級毒品海洛因2 次等語，足認被告
      自白核與事實相符，堪可採為論罪科刑之依據。
（三）被告前因施用毒品案件，經本院以89年度毒聲字第3690號
      裁定送觀察、勒戒後，認有繼續施用毒品之傾向，又經本
      院以89年度毒聲字第4395號裁定送強制戒治、以90年度毒
      聲字第778 號裁定停止戒治付保護管束，以90年度毒聲字
      第3017號裁定撤銷停止戒治，而於92年9 月25日因強制戒
      治執行完畢釋放，並由臺灣彰化地方法院檢察署檢察官以
      92年度戒毒偵字第561 號、第562 號、第563 號為不起訴
      處分確定，此有臺灣高等法院被告前案紀錄表及臺灣彰化
      地方法院檢察署刑案資料查註紀錄表各1 份在卷可參，其
      於前開強制戒治執行完畢釋放後，5 年內再犯本案施用第
      一級毒品2 次之犯行，均與毒品危害防制條例第23 條第2
      項之規定相符。本件事證明確，被告犯行堪以認定，均應
      予依法論科。
三、核被告甲○○如事實欄一（一）（二）所為，分別係犯毒品
    危害防制條例第10條第1 項之施用第一級毒品罪。其施用第
    一級毒品而持有之低度行為，各為施用第一級毒品之高度行
    為所吸收，均不另論罪。被告所犯上開2 罪間，犯意各別，
    行為殊異，應予分論併罰。另被告前因偽造文書等案件，經
    本院於91年7 月8 日以89 年度訴字第960 號判決有期徒刑4
    月，得易科罰金確定，經入監執行後，已於93年1 月2 日執
    行完畢，有臺灣高等法院被告前案紀錄表及臺灣彰化地方法
    院檢察署刑案資料查註紀錄表各1 份在卷可憑，是其於受有
    期徒刑執行完畢後，5 年以內故意再犯本件有期徒刑以上之
    2 罪，均為累犯，應各依刑法第47條第1 項規定，加重其刑
    。另按刑法第62條所謂「發覺」，固非以有偵查犯罪職權之
    機關或人員確知其人犯罪無誤為必要，而於對其發生嫌疑時
    ，即得謂為已發覺；但此項對犯人之嫌疑，仍須有確切之根
    據得為合理之可疑者，始足當之，若單純主觀上之懷疑，要
    不得謂已發生嫌疑（最高法院72年臺上字第641 號判例意旨
    參照）。本件被告所犯上述事實欄一（二）所載施用第一級
    毒品海洛因之犯行，係因其於97年5 月5 日傍晚，在彰化縣
    花壇鄉三春村杉春加油站為警盤查，其於有偵查犯罪職權之
    機關或個人發覺其犯罪前，向員警坦承有施用第一級毒品海
    洛因之犯行而自首，且主動接受裁判，據被告於警詢中陳稱
    明確（見彰化縣警察局彰化分局彰警分偵字第0970016074號
    卷第3 頁），足徵被告確係在警員未發現有確切之根據得為
    合理之懷疑前，即主動供述其為上述施用第一級毒品海洛因
    之犯行，被告係對於未發覺之罪自首而接受裁判，爰依自首
    之規定，就其所犯，減輕其刑，並依法先加後減之。爰審酌
    被告之素行、動機、目的、手段、所生危害及其犯後態度等
    一切情狀，分別量處如主文所示之刑，並定其應執行刑。末
    本件被告犯罪之時間均係在96年4 月24日以後，並不符合中
    華民國96年罪犯減刑條例所定之減刑要件，均尚無依該條例
    規定予以減刑之餘地。
據上論斷，應依刑事訴訟法第273 條之1第1項、第299條第1項前
段，毒品危害防制條例第10條第1 項，刑法第11條前段、第47條
第1 項、第62條前段、第51條第5 款，判決如主文。
本案經檢察官莊佳瑋到庭執行職務。
中    華    民    國    97    年    7     月    28    日
                          刑事第三庭  法  官  林秉暉
以上正本證明與原本無異。
如不服本判決，應於判決送達後10日內，向本院提出上訴書狀，
上訴書狀應「敘述具體上訴理由」，並按他造當事人之人數附繕
本。「切勿逕送上級法院」。
中    華    民    國    97    年    7     月    31    日
                                      書記官  張清秀
附錄論罪科刑法條：
毒品危害防制條例第10條第1項
施用第一級毒品者，處6月以上5年以下有期徒刑。


司法院資訊處製作；財團法人民間司法改革基金會備份。
